【裁判字號】    96,訴,4813
【裁判日期】    970423
【裁判案由】    毒品危害防制條例
【裁判全文】
臺灣臺中地方法院刑事判決              96年度訴字第4813號
公  訴  人  臺灣臺中地方法院檢察署檢察官
被      告  甲○○
                    8號
                    （另案於臺灣臺中看守所附設勒戒處所觀
指定辯護人  本院公設辯護人  梁乃莉
上列被告因違反毒品危害防制條例案件，經檢察官提起公訴（九
十六年度偵字第二六六五七號、第二八一六七號），本院判決如
下：
    主    文
甲○○共同販賣第一級毒品，累犯，處無期徒刑，褫奪公權終身
。犯罪所得共計現金新臺幣壹萬參仟伍佰元，均沒收，如全部或
一部不能沒收時，以其財產抵償之；扣案之門號：000000
0000號行動電話手機壹支（含ＳＩＭ卡壹枚），沒收。
其餘被訴販賣第一級毒品部分，無罪。
    犯罪事實
一、甲○○（綽號「大胖（臺語）」或「阿峻」或「阿壽（原名
    ：吳廷壽）」）曾因竊盜案件，經本院於民國九十五年十一
    月十六日，以九十五年度易字第二三一九號判處有期徒刑七
    月確定，甫於九十六年一月二十日執行完畢。其明知第一級
    毒品海洛因屬毒品危害防制條例管制之第一級毒品，非經許
    可，不得販賣，竟與姓名年籍均不詳、綽號「阿將」（或「
    鬍鬚仔」）之成年男子共同基於意圖營利而販賣第一級毒品
    海洛因之集合犯意聯絡，自九十六年八月底某日起，至同年
    十月底某日止（詳如附表時間欄所示），以其所有門號：0
    000000000號行動電話，作為聯絡工具，由「阿將
    」負責提供其等所共同販賣之第一級毒品海洛因予甲○○，
    亦負責接聽如附表購買人欄所示之人來電購買毒品電話，再
    由甲○○負責接聽如附表購買人欄所示之人來電購買毒品電
    話，亦負責自「阿將」取得該等購買人所欲購買之第一級毒
    品海洛因，並負責將該等第一級毒品海洛因，多次在如附表
    地點欄所示之地點，各以每包（數量不詳）現金新臺幣五百
    元或一千元之代價（詳如附表販賣經過欄所示），分別販賣
    交付予丙○○、洪聖佑、己○○、乙○○及戊○○等五人，
    憑資牟利。其等共同販賣第一級毒品海洛因之次數共計二十
    二次，共同販賣所得共計現金一萬三千五百元（詳細販賣經
    過詳如附表所示）。嗣由臺中市警察局第四分局先依法對甲○○所有門號：0000000000號行動電話，實施通
    信監查，再於九十六年十一月六日晚上十時許，徵得甲○○
    之同意搜索，扣得甲○○所有供其犯販賣第一級毒品所用之
    門號：0000000000號行動電話手機一支（含ＳＩ
    Ｍ卡一枚）後，循線查悉上情。
二、案經臺中市警察局第四分局報請臺灣臺中地方法院檢察署檢
    察官偵查起訴。
    理    由
壹、有罪部分：
一、(一)訊據被告甲○○固不否認：其曾於上開時地，分別多次交
    付第一級毒品海洛因予案外人丙○○、洪聖佑、己○○、乙○○及戊○○等五人。嗣為警查獲，並扣得其所有上開行動
    電話手機一支（含ＳＩＭ卡一枚）之事實，但矢口否認有何
    販賣第一級毒品海洛因之犯行，辯稱：其係多次分別與案外
    人丙○○、洪聖佑、己○○、乙○○及戊○○等五人，共同
    合資向案外人「阿將」購買第一級毒品海洛因施用。即其亦
    係向案外人「阿將」購買第一級毒品施用之人，而非與案外
    人「阿將」共同販賣第一級毒品海洛因予上開五人之人云云
    。(二)惟查：１、被告曾於上開時地，與案外人「阿將」共同
    基於意圖營利而販賣第一級毒品海洛因之集合犯意聯絡，以
    其所有上開行動電話作為聯絡工具，並以上開分工方式，先
    後共計二十二次在如附表地點欄所示之地點，各以每包（數
    量不詳）現金五百元或一千元之代價（詳如附表販賣經過欄
    所示），分別販賣交付予案外人丙○○、洪聖佑、己○○、
    乙○○及戊○○等五人，其等之共同販賣所得共計現金一萬
    三千五百元之事實，業據證人丙○○、洪聖佑、乙○○及戊○○等四人分別於偵查中及本院審理時，證人己○○於偵查
    中（經本院依法傳喚、拘提，均未到庭），結述綦詳（參九
    十六年度偵字第二六六五七號偵查卷第四七頁、第四八頁、
    第六○頁、第六一頁、第六八頁、第六九頁、第七六頁、第
    七七頁、第九九頁、第一○○頁，及本院卷第七八頁至第八
    七頁），且核與警詢卷(一)第一一頁至第一九頁所附監察譯文
    表所示相吻，並有搜索扣押筆錄一紙，被告所有門號：00
    00000000號通聯調閱查詢單一紙，及案外人己○○
    、丙○○、乙○○及戊○○等四人曾經施用毒品之臺灣高等
    法院被告前案紀錄表共四份分附於警詢卷(一)第四二頁至第四
    五頁，九十六年度偵字第二六六五七號偵查卷第二四頁，及
    本院卷第二三頁至第四五頁可參，並有被告所有門號：00
    00000000號行動電話手機一支（含ＳＩＭ卡一枚）
    扣案可資佐證。２、被告固辯稱：其係多次與上開五位證人
    ，合資向案外人「阿將」購買第一級毒品海洛因施用云云，
    經核與上開五位證人所為結述（未與被告合資向案外人「阿
    將」購買第一級毒品海洛因施用，而係向被告與案外人「阿
    將」購買第一級毒品海洛因施用）不符外，亦核與其先前於
    本院羈押訊問時，所辯：其僅係代上開證人等向案外人「阿
    將」購買毒品，買回來之後上開證人等如要施用毒品時，會
    邀其一同施用毒品。除此之後，其並未獲取其他利益（參本
    院九十六年度聲羈字第一九八六號卷第五頁）云云，不相符
    合。況證人丙○○、洪聖佑、己○○、乙○○及戊○○等五
    人與被告在此之前，並無仇怨、糾紛存在，衡情渠等五人應
    無甘冒偽證重罪之險，故意撰詞誣陷被告之理。從而，應堪
    認被告上開所辯，洵係其卸責之詞，不足採信。３、證人丁○○於本院審理時，結稱：彼雖曾在九十六年九月間，在臺
    中縣大雅鄉某大眾廟前，聽聞上開證人等在討論要出資購買
    毒品之事。但當時彼並未曾聽聞被告有說其要與上開證人等
    共同出資購買毒品之事。而被告亦未曾向彼告知其要去購買
    毒品之事，亦未曾向彼告知其係與上開證人等合資購買毒品
    之事（參本院第一三七頁背面）等語，經核與被告辯稱：當
    時其曾告知證人丁○○其要與上開證人等一同去購買毒品，
    且其係與上開證人等共同出資購買毒品。有時係其主動告知
    證人丁○○，有時係證人丁○○主動向其詢問（參本院卷第
    一三八頁正面）云云，相互歧異。況依證人丁○○上開結述
    ，僅得證明，上開證人等曾共同出資購買毒品（如附表編號
    六所示部分，即屬證人乙○○、洪聖佑合資購買毒品），並
    無從證明係被告與上開證人等共同出資購買毒品之事實。是
    證人丁○○於本院審理時之結述，尚無從據為被告有利之認
    定。４、近年來，政府相關單位均投入相當之人力、物力，
    大力查緝毒品，已致一般人甚難輕易取得第一級毒品。且電
    子、平面等媒體均一再報導販賣第一級毒品係屬重罪（法定
    刑為死刑、無期徒刑），故衡以常情，一般人若非有利可圖
    ，應無可能甘冒販賣第一級毒品重罪之險，無償地交付第一
    級毒品海洛因予上開五位證人。準此，應堪認被告與案外人
    「阿將」主觀上確有營利之意圖甚明。５、綜上所述，本件
    事證明確，被告犯行均已堪認定。
二、(一)核被告所為，係犯毒品危害防制條例第四條第一項販賣第
    一級毒品罪。被告就上開販賣第一級毒品海洛因之犯行，與
    案外人「阿將」之成年男子，具有犯意之聯絡及行為之分擔
    ，為共同正犯。公訴人漏未斟此，而認被告係單獨犯上開販
    賣第一級毒品罪，尚有未洽。又被告所犯二十二次販賣第一
    級毒品海洛因之犯行，時間密接，觸犯構成要件相同之罪，
    且因該種類販賣行為在本質上，係具有反覆性及延續性，故
    被告顯係基於集合犯之包括犯意為之，應論以集合犯之包括
    一罪。公訴意旨未詳酌此，而認被告所犯上開二十二次販賣
    第一級毒品之犯行，應予分論併罰，尚有未洽。被告曾因竊
    盜案件，經本院於九十五年十一月十六日，以九十五年度易
    字第二三一九號判處有期徒刑七月確定，甫於九十六年一月
    二十日執行完畢等情，有臺灣高等法院被告前案紀錄表一份
    在卷可參。其於有期徒刑執行完畢後，五年內故意再犯本件
    有期徒刑以上之罪，為累犯，應依刑法第四十七條第一項規
    定，就法定刑為罰金刑部分，加重其刑（至法定刑為死刑、
    無期徒刑部分，依法不得加重）。(二)爰審酌：被告正值青年
    ，高中肄業，不思向上，因一時貪念而致本罪。其犯罪手段
    雖屬平和，但所為嚴重損害國本，其共同販賣第一級毒品海
    洛因之時間非屬長期，其共同販賣第一級毒品海洛因之次數
    共計二十二次，共同犯罪所得共計一萬三千五百元，暨其犯
    罪後，否認犯行，態度不佳等一切情狀，量處如主文所示之
    刑，並依刑法第三十七條第一項規定，宣告褫奪公權終身。
    (三)被告共同販賣第一級毒品海洛因之犯罪所得共計現金一萬
    三千五百元，並未據扣案，應依毒品危害防制條例第十九條
    第一項規定，予以宣告沒收，如全部或一部不能沒收時，以
    其財產抵償之。另扣案之門號：0000000000號行
    動電話手機一支（含ＳＩＭ卡一枚），係被告所有，且供其
    犯販賣第一級毒品海洛因所用之物，亦應依同條項規定，予
    以宣告沒收。至門號：0000000000號行動電話手
    機一支，並未據扣案，被告復否認該支行動電話手機係其所
    有，且卷內亦無證據足以證明該支行動電話手機確係被告所
    有或案外人「阿將」所有（依上開證人等所為上開結述，僅
    得證明該行動電話手機為被告與案外人「阿將」所共同使用
    ，作為其等共犯本罪所用之聯絡工具），而該支行動電話手
    機經核亦非屬違禁物，自不得予以宣告沒收，附予指明。
貳、無罪部分：
一、公訴意旨略以：(一)被告除有上開經本院論罪科刑之先後共計
    二十二次販賣第一級毒品海洛因之犯行外，其另基於意圖營
    利而販賣第一級毒品海洛因之犯意，自九十六年九月間某日
    起，在臺中縣大雅鄉國道一號高速公路大雅交流道附近，以
    每包五百元之代價，販賣第一級毒品海洛因予證人洪聖佑十
    餘次（需再扣除上開經本院論罪科部分）。(二)因認被告涉有
    毒品危害防制條例第四條第一項販賣第一級毒品罪嫌云云。
二、按犯罪事實應依證據認定之，無證據不得認定犯罪事實；又
    案件不能證明被告犯罪者，應諭知無罪之判決，刑事訴訟法
    第一百五十四條第二項、第三百零一條第一項分別定有明文
    。再者，認定不利於被告之事實，須依積極證據，苟積極證
    據不足為不利於被告事實之認定時，即應為有利於被告之認
    定，更不必有何有利之證據；又認定犯罪事實所憑之證據，
    雖不以直接證據為限，間接證據亦包括在內；然無論直接或
    間接證據，其為訴訟上之證明，須於通常一般之人均不致於
    有所懷疑，而得確信其為真實之程度者，始得據之為有罪之
    認定；另刑事訴訟法第一百六十一條已於九十一年二月八日
    修正公布，其第一項規定：檢察官就被告犯罪事實，應負舉
    證責任，並指出證明之方法。因此，檢察官對於起訴之犯罪
    事實，應負提出證據及說服之實質舉證責任。倘檢察官所提
    出之證據，不足為被告有罪之積極證明，或其指出證明之方
    法，無從說服法院以形成被告有罪之心證，基於無罪推定之
    原則，自應為被告無罪判決之諭知，業分經最高法院三十年
    上字第八一六號、七十六年臺上字第四九八六號、九十二年
    臺上字第一二八號著有判例。
三、公訴人認被告涉有罪嫌，無非係以：證人洪聖佑於警詢、偵
    查所為之證、結述，及被告所有上開行動電話之通訊監察譯
    文等情為據。
四、訊據被告堅決否認有上開販賣第一級毒品海洛因之犯行，辯
    稱：其雖曾交付第一級毒品海洛因予證人洪聖佑，但次數並
    沒有那麼多等語。
五、經查：１、證人洪聖佑於本院審理時，結稱：渠自己僅向被
    告與案外人「阿將」購買第一級毒品海洛因三次，另與證人
    乙○○共同合資向被告與案外人「阿將」購買第一級毒品海
    洛因二次（詳如附表編號二、六所示）。至於其在警詢及偵
    查中所說的十餘次，係包括渠自己另外向案外人「阿將」購
    買第一級毒品海洛因的次數在內（參本院卷第八六頁）等語
    。２、依公訴人所提上開通訊監察譯文所載，亦無從證明被
    告除有經本院對其論罪科刑之上開販賣第一級毒品海洛因犯
    行外，其尚有另外販賣第一級毒品海洛因予證人洪聖佑十餘
    次之犯行。準此，尚難徒以證人洪聖佑於警詢、偵查所為之
    有瑕疵證、結述，即率認被告確有公訴人所指上開犯行。３
    、本院經綜合公訴人所提出之上開證據及卷內之所有直接及
    間接證據後，認為尚無法達到令通常一般之人均不致於有所
    懷疑，而得確信被告確有公訴人所指上開犯行。此外，復查
    無其他積極確切之證據，足資證明被告確有上開犯行。是揆
    諸上開說明意旨，自應為被告無罪之諭知。
據上論斷，應依刑事訴訟法第二百九十九條第一項前段、第三百
零一條第一項，毒品危害防制條例第四條第一項、第十九條第一
項，刑法第十一條、第二十八條、第四十七條第一項、第三十七
條第一項，判決如主文。
本案經檢察官林俊杰到庭執行職務。
中    華    民    國    97    年    4     月    23    日
                  刑事第六庭  審判長法官  洪俊誠
                                    法官  戴博誠
                                    法官  唐敏寶
上正本證明與原本無異。
如不服本判決，應於判決送達後十日內，向本院提出上訴狀（須
附具體上訴理由及繕本）。
                                   書記官 賴玉真
中    華    民    國    97    年    4     月    23    日
附錄犯罪科刑法條
毒品危害防制條例第四條第一項
製造、運輸、販賣第一級毒品者，處死刑或無期徒刑；處無期徒
刑者，得併科新臺幣一千萬元以下罰金。
附表：
  ┌──┬───┬──────────┬────┬──────────────────────────┐
  │編號│購買人│      地  點        │ 時  間 │             販  賣  經  過                         │
  ├──┼───┼──────────┼────┼──────────────────────────┤
  │ 一 │丙○○│臺中縣大雅鄉國道一號│自九十六│由丙○○以門號：0000000000號、○九二五四九│
  │    │（綽號│高速公路中清交流道附│年八月底│五五四五號行動電話手機，或公共電話，撥打甲○○所有門│
  │    │：「連│近                  │某日起，│號：0000000000號行動電話，或由甲○○或「阿│
  │    │長」或│                    │至同年九│將」所使用之門號：0000000000號行動電話，洽│
  │    │「大牛│                    │月初某日│商購買第一級毒品海洛因事宜。雙方洽定後，再由甲○○以│
  │    │」）  │                    │止      │每包五百元之代價，將由「阿將」所交付之第一級毒品海洛│
  │    │      │                    │        │因，持以販售交付予丙○○，並向丙○○收取價金，先後共│
  │    │      │                    │        │計四次。其等共同販賣所得共計二千元。                │
  ├──┼───┼──────────┼────┼──────────────────────────┤
  │ 二 │洪聖佑│臺中縣大雅鄉○○路之│自九十六│由洪聖佑以乙○○之門號：0000000000號行動電│
  │    │（綽號│家樂福量販店附近路橋│年九月某│話手機，或公共電話，撥打甲○○或「阿將」所使用之門號│
  │    │：「洪│下                  │日起至，│：0000000000號行動電話，洽商購買第一級毒品│
  │    │仔」）│                    │同年十月│海洛因事宜。雙方洽定後，再由甲○○以每包五百元之代價│
  │    │      │                    │底某日止│，將由「阿將」所交付之第一級毒品海洛因，持以販售交付│
  │    │      │                    │        │予洪聖佑，並向洪聖佑收取價金，先後共計三次。其等共同│
  │    │      │                    │        │販賣所得共計一千五百元。                            │
  ├──┼───┼──────────┼────┼──────────────────────────┤
  │ 三 │己○○│臺中縣大雅鄉○○路之│自九十六│由己○○以門號：0000000000號行動電話手機，│
  │    │（綽號│國道一號高速公路路橋│年九月底│撥打甲○○所有門號：0000000000號行動電話，│
  │    │：「阿│下                  │某日起，│或由甲○○或「阿將」所使用之門號：000000000│
  │    │安」）│                    │至同年十│九號行動電話，洽商購買第一級毒品海洛因事宜。雙方洽定│
  │    │      │                    │月初某日│後，再由甲○○以每包五百元（先後四次）或一千元（先後│
  │    │      │                    │止      │二次）之代價，將由「阿將」所交付之第一級毒品海洛因，│
  │    │      │                    │        │持以販售交付予己○○，並向己○○收取價金，先後共計六│
  │    │      │                    │        │次。其等共同販賣所得共計四千元。                    │
  ├──┼───┼──────────┼────┼──────────────────────────┤
  │ 四 │乙○○│臺中縣大雅鄉○○路之│自九十六│由乙○○以門號：0000000000號行動電話手機，│
  │    │（綽號│家樂福量販店附近    │年十月中│撥打由甲○○或「阿將」所使用之門號：00000000│
  │    │：「阿│                    │旬某日起│一九號行動電話，洽商購買第一級毒品海洛因事宜。雙方洽│
  │    │明」）│                    │，至同年│定後，再由甲○○以每包五百元（先後二次）或一千元（一│
  │    │      │                    │月月底某│次）之代價，將由「阿將」所交付之第一級毒品海洛因，持│
  │    │      │                    │日止    │以販售交付予乙○○，並向乙○○收取價金，先後共計三次│
  │    │      │                    │        │。其等共同販賣所得共計二千元。                      │
  ├──┼───┼──────────┼────┼──────────────────────────┤
  │ 五 │戊○○│臺中縣大雅鄉雅環保齡│自九十六│由戊○○以0000000000號市內電話，或公共電話│
  │    │（綽號│球館外面，或臺中縣大│年十月中│，撥打甲○○所有門號：0000000000號行動電話│
  │    │：「阿│雅鄉○○路之家樂福量│旬某日起│，或由甲○○或「阿將」所使用之門號：00000000│
  │    │凱」）│販店附近            │，至同年│一九號行動電話，洽商購買第一級毒品海洛因事宜。雙方洽│
  │    │      │                    │月月底某│定後，再由甲○○以每包五百元之代價，將由「阿將」所交│
  │    │      │                    │日止    │付之第一級毒品海洛因，持以販售交付予戊○○，並向廖建│
  │    │      │                    │        │凱收取價金，先後共計四次。其等共同販賣所得共計二千元│
  │    │      │                    │        │。                                                  │
  ├──┼───┼──────────┼────┼──────────────────────────┤
  │ 六 │乙○○│臺中縣大雅鄉○○路之│自九十六│由洪聖佑以乙○○之門號：0000000000號行動電│
  │    │、洪聖│家樂福量販店附近路橋│年十月中│話手機，撥打由甲○○或「阿將」所使用之門號：○九六一│
  │    │佑    │下                  │旬某日起│三一九七一九號行動電話，洽商購買第一級毒品海洛因事宜│
  │    │      │                    │，至同年│。雙方洽定後，再由甲○○以每包一千元之代價，將由「阿│
  │    │      │                    │月月底某│將」所交付之第一級毒品海洛因，持以販售交付予洪聖佑、│
  │    │      │                    │日止    │乙○○二人（各出資五百元，合資購買），並向該二人收取│
  │    │      │                    │        │價金，先後共計二次。其等共同販賣所得共計二千元。    │
  └──┴───┴──────────┴────┴──────────────────────────┘


司法院資訊處製作；財團法人民間司法改革基金會備份。
